臺灣高等法院臺南分院刑事判決　　　　　　九十一年度上訴字第五七○號　Ａ
　　　上　訴　人
　　　即　被　告　乙　○　○
　　　指定辯護人　本院公設辯護人　丙　○　○
右上訴人因違反毒品危害防制條例案件，不服中華民國九十一年三月廿二日台灣台南
地方法院九十年度訴字第九三四號第一審判決（起訴案號：台灣台南地方法院檢察署
九十年度偵字第五○二九、五○三二號），提起上訴，本院判決如左：
      主      文
上訴駁回。
      事      實
一、乙○○基於意圖營利之概括犯意，以0000000000號行動電話為聯絡工具，於民國
    （下同）九十年三、四月間，連續在台南縣新市鄉○○村○道○○○路段，以新
    台幣（下同）一千元價格，販賣第二級毒品安非他命予丁○○（綽號阿忠）二次
    ；乙○○又承前揭販賣毒品之概括犯意，甲○○（已確定）則基於幫助販賣第二
    級毒品犯意，於九十年四月廿六日下午三時四十六分許，由乙○○駕駛Ｃ九─Ｐ
    六一二號小客車，搭載甲○○，前往台南縣新市鄉○○村○道台一線三一三．六
    公里處，擬將安非他命販賣予丁○○，途中為避免警察臨檢查獲，致販賣無功，
    乙○○乃在車內，將其所有安非他命一小包（淨重一．四八公克），放置香煙盒
    ，交付甲○○保管。嗣於九十年四月廿六日下午四時十分許，丁○○因向警方檢
    舉乙○○販售毒品，乙○○及甲○○二人，在上開省道路段，為埋伏警員當場查
    獲而未遂，並自甲○○身上扣得安非他命一小包；隨即在台南縣新市鄉永就村三
    之一號乙○○住處，實施搜索，扣得安非他命六小包（淨重五．九三公克）及分
    裝袋八十四個。另經檢察官於九十年五月四日，在台灣台南看守所保管乙○○物
    品中，扣得上開行動電話一支及電池一個在案。
二、案經台南縣警察局麻豆分局報請，台灣台南地方法院檢察署檢察官偵查起訴。
      理      由
一、右揭事實，業據上訴人即被告乙○○於警訊供承查獲當日所攜帶安非他命，係準
    備販賣予丁○○，尚未交易即為警查獲等情，並於偵查中對於右揭時地，販賣安
    非他命予丁○○二次，交易金額分別為一千元之事實再次供承不諱，核與證人丁○○於偵查中，與被告當庭對質結果，丁○○證稱，其於九十年四月初，在省道
    台一線新市鄉路段，幫其朋友綽號「大達」者，向乙○○購買安非他命二次，金
    額均是一千元，及本件係其向麻豆派出所，檢舉乙○○販毒等情（詳九十年度偵
    字第五○二九號卷一○八頁背面至一○九頁），大致相符。又同案被告甲○○於
    警訊及偵查中均供稱，本件查獲當日，係被告乙○○邀其作伴，擬販賣安非他命
    予他人等情（詳九十年度偵字第五○三二號卷十三頁）。另扣案白色結晶體七小
    包，經送法務部調查局鑑驗結果，確係第二級毒品安非他命（其中六小包淨重為
    五‧九三公克，另一小包淨重為一．四八公克，合計淨重七．四一公克），有該
    局九十年九月廿日陸(一)字第90056916號檢驗通知書在卷可憑（詳原審卷卅九頁
    ）。又政府為杜絕毒品氾濫，對於查緝施用毒品及販賣毒品工作，無不嚴加執行
    ，販賣毒品罪又係重罪，設若無利可圖，衡情一般持有毒品者，當無輕易將所持
    有安非他命轉讓他人，而甘冒於再次向他人購買時，而被查獲移送法辦危險之理
    。足證被告乙○○出售毒品時，顯已有圖利意圖甚明，應堪認定。
二、至被告乙○○嗣於原審翻供辯稱：伊有心臟病，在偵查中恐遭羈押，始承認販賣
    毒品；丁○○於偵查中陳稱向伊購買安非他命時間，與伊所供稱時間不符，顯見
    丁○○證言不實，查獲當時，伊係拿伊幫丁○○購買三千元安非他命給丁○○，
    非販賣云云。惟查：
  (一)被告乙○○於案發當時，年已卅四歲，精神狀況正常，應屬具有相當社會經驗成
    年人，且被告乙○○在本案之前，因傷害致死，經法院判處有期徒刑三年六月確
    定，有被告全國前案紀錄表在卷可稽，足見被告乙○○已有涉案及偵審經驗；而
    販賣毒品犯罪行為，刑責甚重，為一般人所週知。被告既為卅四歲正常成年人，
    且本身曾有涉案偵審經驗，則對自承販賣毒品犯行後果，理應知之甚明。倘被告
    乙○○確屬無辜，理當於警偵訊，極力辯駁，以免無端遭受重刑追訴，始合常理
    ；乃竟謂係為求獲得交保，而於警偵訊迭次誣陷自己，故意承認不實販毒犯行云
    云，顯與情理有違，難予置信。是以，被告乙○○應係因前往現場販毒交易時，
    而為警方當場查獲無訛，且證人丁○○於偵查中，經與被告乙○○對質結果，亦
    當場指證係向被告乙○○購買毒品無誤。由此可見，被告乙○○係因見其犯行，
    已無法抵賴，乃自行坦認犯行。是以被告在警偵訊時，應係在自由意識下，坦認
    本件販毒犯行。嗣被告乙○○因施用毒品案件，經送台灣台南看守所執行觀察勒
    戒，經原審認被告乙○○原羈押原因消滅，撤銷羈押後，自原審起，被告乙○○
    即翻異前供，迭次否認本件販毒犯行，此為情理之常。
  (二)次按證人陳述，前後如有不符，或相互間有所歧異時，究以何者為可採，乃法院
    本於自由心證得予斟酌事項，非謂一有不符或予盾，即應認其全部，均不可採信
    （最高法院七十四年台上字一五九九號判例意旨參照）。本件證人丁○○雖迭於
    偵審中供稱：伊未有吸食毒品習慣，係伊朋友向乙○○購買安非他命，非伊本人
    向乙○○購買安非他命云云；又證人丁○○就其朋友究係綽號「佳佳」、「大達
    」或「大尾」者，亦供述不一。然證人丁○○就被告乙○○確有販賣安非他命一
    節，前後供證，均屬一致。證人丁○○雖迭次陳稱，其未有吸食毒品習慣，惟經
    檢察官於偵查中核發搜索票，前往證人丁○○住處搜索結果，並採擷證人丁○○
    尿液送驗結果，確呈甲基安非他命及嗎啡陽性反應，有法務部調查局九十年十月
    十五日陸(一)字第90062059號檢驗通知書在卷可稽（詳原審卷六三頁），足見證
    人丁○○確有吸食安非他命習慣。況毒品買賣交易因涉刑責，常人無不隱密行之
    ，且除非熟稔且為己所信任者，衡情鮮有託他人交易。證人丁○○稱係幫朋友購
    買，然屢經傳喚，所稱朋友，陳述不一，顯見證人丁○○係為避免遭刑事追訴，
    始供稱非其本人購買。參以偵查中經檢察官命被告乙○○及證人丁○○對質結果
    ，被告乙○○供稱曾販賣安非他命予證人丁○○二次，金額均為一千元，不認識
    綽號「大達」者，交易時證人丁○○均獨自前往等情（詳九十年度偵字第五○二
    九號卷一○八至一○九頁）。是以，比較證人丁○○先後供證，及與其他事證，
    相互斟酌結果，應認證人丁○○本身，確有向被告丁○○購買安非他命無訛。又
    縱認證人丁○○確係幫他人購買毒品，仍無礙於被告乙○○販賣毒品犯行成立。
    至證人丁○○就購買毒品時間，因記憶因素，所述與被告乙○○所供，固有出入
    。然二人所供，一為九十年三月間，一為九十年四月初，二者時間差距甚微。常
    人於從事違法毒品交易行為，應無可能刻意記憶其時間。依上說明，尚難憑此，
    遽認證人丁○○所證，全然不可採信。
  (三)被告乙○○於原審辯稱：查獲當日，伊係欲將其幫丁○○購買安非他命，交付給
    丁○○，而非販賣云云。惟被告乙○○於為警查獲當時，確係欲販賣安非他命予
    丁○○等情，已據被告乙○○於警偵訊自白不諱，與證人丁○○證述及同案被告
    甲○○於警偵訊供述情節相符，且麻豆派所員警陳聰仁，於偵查中亦稱：係綽號
    「阿忠」丁○○，至派出所報案稱，有人要販賣安非他命給他，且告知販毒者車
    牌號碼等語（詳九十年度偵字第五○二九號卷一二二頁背面）。至同案被告甲○○嗣後雖改稱，於警訊因警察作勢要打伊，伊會害怕，故所言不實在云云。惟據
    製作甲○○筆錄之警員陳耿賢於原審供稱：本件甲○○製作筆錄當時，精神狀況
    很穩定，無害怕樣子，筆錄所載均係甲○○自己所供述，否則伊無法得知，並加
    以記載等語（詳原審卷一二五頁）。準此以觀，足見同案被告甲○○嗣後翻供，
    顯係卸責之詞，不足採信。況同案被告甲○○於原審又供稱：檢察官訊問時未嚇
    伊，係因乙○○承認，其始跟著承認等語（詳原審卷第一○六頁），益證同案被
    告甲○○嗣後翻供，不足採信。再者毒品交易有涉犯刑責風險，被告乙○○辯稱
    ，其係為證人丁○○購買，與經驗法則不符，亦非可採。
  (四)綜上所述，比較被告前後供述，暨參酌其他事證，相互觀察，足認被告乙○○所
    辯係卸責之詞。本件事證明確，被告販賣毒品犯行，堪以認定。
三、至辯護意旨稱：依證人丁○○於原審係證稱，其未向乙○○購買毒品，而係聽聞
    朋友綽號「大尾」稱，曾向乙○○購買毒品，其證言係屬傳聞證據，要不得採為
    不利於被告證據云云。又據證人丁○○證述，係因其知「大尾」，欲找乙○○購
    買毒品，始報警查獲乙○○，證人丁○○與被告乙○○間，並無真正買賣毒品合
    意，係為配合警方，以陷害教唆方式，令被告乙○○產生販毒意圖，再予以逮捕
    ，本件警方查獲被告乙○○行為，顯已違反程序正義原則，應無證據能力可言。
    是以，亦不得採為不利於被告乙○○證據。惟查：
  (一)本件證人丁○○確有向被告乙○○購買毒品，而非僅係聽聞朋友綽號「大尾」者
    陳述而已，已如前述。故證人丁○○證言，非屬傳聞證據，本院自得採為，認定
    被告販售毒品犯行證據基礎。
  (二)又所謂「誘捕偵查」，於現今美、德國等法治進步國家，已承認係擔負犯罪取締
    偵查機關，誘發他人犯罪，而於其實施犯罪時，加以逮捕，進而追訴處罰之偵查
    方法。類型有二：一是「機會提供型」，即對原本潛藏犯意者，強化其犯意或提
    供機會使其實施犯罪。二是「犯意誘發型」，即對本無犯意存在者，誘其犯罪。
    目前實務認為，在誘捕偵查中，偵查人員行為，若未違反普通正義觀念，及有害
    於正當法律程序，所建立基本公正性 (fundamental fairness.)，偵查人員即絲
    毫無侵害被告憲法上所保障權利，自不得以誘捕抗辯，排除偵查人員因此所取得
    證據資料。在上揭類型中，原則上承認「機會提供型」證據取得之適法性。以本
    件而言，被告乙○○其前已販售毒品予丁○○二次，顯自始即存在有販售毒品之
    「犯罪傾向」性格，查獲時，誘捕行為與被告乙○○犯罪行為間，僅在於機會提
    供上有關聯，要不得認為係「陷阱」。是以，本件證人丁○○，先與被告乙○○
    相約購買毒品時地後，再由證人丁○○，向警方報案，由警員在交易地點埋伏，
    嗣被告乙○○依約攜帶證人丁○○所訂購毒品至現場，即遭警逮捕，足見被告乙○○原本即具有販毒犯意，非證人丁○○誘其販售毒品犯罪，且本件提供被告乙○○犯罪機會者，非偵查人員，係警方接獲報案後，於交易地點伺機埋伏而查獲
    ，與上揭說明「誘捕偵查」定義，亦有未合，其所為偵查逮捕行為本身，應未侵
    害被告受憲法所保障任何權利，警員因此所取得證據資料，自得作為認事用法依
    憑，而具有證據能力。
四、按毒品或偽禁藥品販賣，凡基於營利目的，販入或賣出，有一於此，犯罪即屬既
    遂（最高法院廿五年非字第一二三號判例、司法院院解字第四○七七號解釋及最
    高法院六十六年一月廿四日六十六年度第一次刑事庭庭推總會決議(二)意旨參照）
    。本件被告乙○○先後二次販賣安非他命予證人丁○○行為，核其所為，係犯毒
    品危害防制條例第四條第二項販賣第二級毒品既遂罪。另被告乙○○於九十年四
    月廿六日下午四時十分許販賣毒品犯行，係證人丁○○，為檢舉被告乙○○販毒
    犯行，而主動以0000000000號行動電話，與被告乙○○所使用0000000000號行動
    電話聯絡購買，觀諸該二支電話，通聯紀錄記載，於九十年四月廿六日下午三時
    四十六分許，係證人丁○○先使用行動電話0000000000號，主動發話予被告乙○○自可明白（詳九十年度偵字第五○二九號卷第六二、七八頁），且經證人丁○○，迭次於偵審中證稱，係其檢舉被告乙○○販毒。是該次毒品交易行為，證人
    丁○○其內心真意，雖非為了購買毒品，但表現於外意思表示，仍屬購買毒品要
    約行為；而被告乙○○除了有販毒故意，且依約攜帶毒品前往交易，顯已著手實
    施販毒行為，然因警察埋伏在側，伺機逮捕，致事實上渠二人不能真正完成毒品
    買賣交易行為。是以，被告乙○○該次販賣毒品安非他命予丁○○行為，應屬未
    遂（最高法院八十五年第四次刑庭會議決議意旨參照）。核被告乙○○該部分所
    為，係另犯毒品危害防制條例第四條第五項、第二項販賣第二級毒品未遂罪。被
    告乙○○先後三次販賣毒品安非他命犯行（二次既遂、一次未遂），時間緊接，
    所犯係構成要件相同之罪，顯係基於概括犯意反覆為之，為連續犯，應依刑法第
    五十六條規定，從一重論以販賣毒品既遂罪，其持有毒品低度行為，應為販賣毒
    品高度行為吸收，不另論罪，併此敘明。
五、原審以被告乙○○販賣毒品，罪證明確，因予適用毒品危害防制條例第四條第二
    項、第五項、第十八條第一項前段、第十九條第一項，刑法第十一條前段、第五
    十六條、第廿六條前段、第卅八條第一項第二款規定，併審酌被告乙○○為牟利
    而販賣毒品安非他命，嚴重戕害國民身心健康，然其販賣次數、數量、所得利益
    不多，暨被告犯後態度等一切情狀，量處被告乙○○有期徒刑七年六月；併敘明
    扣案第二級毒品安非他命七小包（合計淨重七‧四一公克），經鑑定結果，均係
    屬毒品，不問屬於犯人與否，應依毒品危害防制條例第十八條第一項前段規定宣
    告沒收銷燬之；扣案行動電話一支及電池一個，則係被告乙○○與丁○○，用以
    聯絡購買毒品事宜工具，業據被告乙○○供明在卷（詳原審卷一○七頁），應依
    刑法第卅八條第一項第二款規定，併諭知沒收。另被告販賣毒品安非他命二次予
    證人丁○○，所得財物二千元，依毒品危害防制條例第十九條第一項規定，應予
    宣告沒收，如全部或一部不能沒收時，以其財產抵償之。至扣案八十四個分裝袋
    ，係被告乙○○施用安非他命所用之物，業據其供明在卷（詳原審卷一○七、一
    三○頁），並無證據證明與本件販賣犯行有何關連，不另為沒收諭知。
六、本院經核原判決認事用法，均無不合，量刑亦稱妥適。被告上訴意旨，指其與證
    人丁○○間，有仇隙存在，故丁○○所言不實；伊於警訊所言，係受警方恐嚇，
    所供與事實不符云云。惟本件原判決非僅依證人丁○○證言及被告乙○○自白，
    認定被告乙○○販毒，而係比較被告乙○○前後供述，及其他事證，相互綜合觀
    察，而為被告乙○○販售毒品認定，已如前述。又被告乙○○係同案甲○○表哥
    （詳本院卷四九頁），同案甲○○所供應不會設詞誣陷，其證言應堪採信。則被
    告乙○○上開所辯，應不足為採。又被告上訴意旨謂，伊係為自己吸食，非販賣
    ；案發當日係與證人丁○○見面談判，非販賣毒品；且現場並無購買者出現云云
    。惟被告乙○○如係自己吸食，為何需至省道上吸食？若係談判，又為何需帶毒
    品前往；警察臨檢，為何企圖逃逸？凡此在在令人生疑，所辯與經驗法則不相符
    。又本件現場無購買者，係因二人事實上不能完成買賣毒品行為，應無礙被告乙○○第三次販賣毒品未遂犯行成立。至辯護意旨謂，被告乙○○與丁○○通聯時
    間甚短，是否足以談妥購買細節；又如何擔保證人丁○○證言真實性云云。惟被
    告乙○○與丁○○並非第一次交易，通話時間雖僅有一分廿三秒，但對僅聯絡交
    易時地、數量、金額，應屬綽綽有餘；又二人通話時間在十五時四十六分許，另
    為警查獲時間，則在十六時十分許，前後計有廿四分鐘時間，被告乙○○自台南
    縣新化鎮出發，到抵達販售地點台南縣新市鄉○○村○道台一線三一三．六公里
    處，二地係毗鄰鄉鎮，相距甚近，其時間顯已足夠；況被告乙○○係在通話後廿
    四分鐘，即出現在現場，證人丁○○又曾為購買毒品，向被告乙○○為要約意思
    表示。由此可見，被告乙○○赴約係為販售毒品予證人丁○○無訛。由此觀之，
    被告上訴意旨及辯護意旨所指，均為無理由，應予駁回。
據上論斷，應依刑事訴訟法第三百六十八條，判決如主文。
本案經檢察官李傳來到庭執行職務。
中    華    民    國      九十一      年      七      月        四      日
                                  臺灣高等法院臺南分院刑事第一庭
                                      審判長法官  茆    臺    雲
                                            法官  蔡    長    林
                                            法官  董    武    全
右正本證明與原本無異。
如不服本判決，應於判決送達後十日內向本院提出上訴狀，其未敘述理由者並應於提
出上訴狀後十日內向本院補提理由書（應附繕本)。
                                      法院書記官  黃    全    忠
中    華    民    國      九十一      年      七      月        九      日
附錄法條：
毒品危害防制條例第四條
製造、運輸、販賣第一級毒品者，處死刑或無期徒刑；處無期徒刑者，得併科新台幣
一千萬元以下罰金。
製造、運輸、販賣第二級毒品者，處無期徒刑或七年以上有期徒刑，得併科新台幣七
百萬元以下罰金。
製造、運輸、販賣第三級毒品者，處五年以上有期徒刑，得併科新台幣五百萬元以下
罰金。
製造、運輸、販賣專供製造或施用毒品之器具者，處一年以上七年以下有期徒刑，得
併科新台幣一百萬元以下罰金。
前四項之未遂犯罰之。
